臺灣高等法院刑事裁定　　　　　　　　100年度毒抗字第351號
抗　告　人
即　被　告　李英豪
上列抗告人因毒品危害防制條例案件，不服臺灣桃園地方法院中
華民國100年11月4日裁定（100年度毒聲字第986號），提起抗告
，本院裁定如下：
    主  文
抗告駁回。
    理  由
一、原裁定意旨略以：被告李英豪基於施用第一級、第二級毒品
    之犯意，於民國100年 8月15日凌晨2時25分許為警採尿時回
    溯26小時、96小時內某時（不含為警查獲至採尿之時間），
    在臺灣地區不詳地點，施用第一級毒品海洛因及第二級毒品
    甲基安非他命各1次，嗣於同日凌晨1時30分許，為警於桃園
    縣中壢市○○路256 號前查獲上情。被告對於上揭事實業已
    坦承不諱，並有第一級毒品海洛因殘渣袋1 只、桃園縣政府
    警察局尿液暨毒品檢體真實姓名與編號對照表、正修科技大
    學超微量研究科技中心尿液檢驗報告各1 份在卷可查，被告
    之尿液經初驗及複驗，除呈現可待因陽性反應外，亦俱呈安
    非他命、甲基安非他命及嗎啡陽性反應，被告確有施用第一
    級毒品海洛因及第二級毒品甲基安非他命之犯行。爰依毒品
    危害防制條例第20條第1項、第3項，觀察勒戒處分執行條例
    第3條第1項，裁定李英豪施用第一級、第二級毒品，應送勒
    戒處所觀察、勒戒，其期間不得逾二月等語。
二、抗告意旨略以：抗告人於本案被查獲前已自行前往醫院接受
    美沙酮替代療法治療，只因治療初期無法抗拒心癮始為本件
    犯行，經三個月的治療已擺脫毒品糾纏，無觀察、勒戒之必
    要，請求給予繼續接受美沙酮替代療法治療等語。
三、經查：
  (一)按犯毒品危害防制條例第10條之罪者，檢察官應聲請法院裁
    定，或少年法院（地方法院少年法庭）應先裁定，令被告或
    少年入勒戒處所觀察、勒戒，其期間不得逾2 月；觀察、勒
    戒後，檢察官或少年法院（地方法院少年法庭）依據勒戒處
    所之陳報，認受觀察、勒戒人無繼續施用毒品傾向者，應即
    釋放，並為不起訴之處分或不付審理之裁定；認受觀察、勒
    戒人有繼續施用毒品傾向者，檢察官應聲請法院裁定或由少
    年法院（地方法院少年法庭）裁定令入戒治處所強制戒治，
    其期間為6 個月以上，至無繼續強制戒治之必要為止，但最
    長不得逾1 年；依前項規定為觀察、勒戒或強制戒治執行完
    畢釋放後，5年後再犯第10條之罪者，適用本條前2項之規定
    ，毒品危害防制條例第20條第1項至第3項定有明文。又施用
    毒品不論係第一級或第二級，其觀察勒戒之期間、方式等，
    並無不同，故行為人如分別或同時施用第一級及第二級毒品
    ，以一裁定觀察勒戒即足。亦即執行觀察勒戒之機關所出具
    之證明書，性質上僅能就被告是否有繼續施用毒品之傾向而
    作證明，實無從區分係施用何級之毒品或何種類毒品。
  (二)次按所謂戒癮治療計畫（即美沙酮替代療法），係法務部基
    於防制毒品危害之刑事政策與毒品危害防制條例第24條鑑於
    對於若干施用毒品者若僅施以徒刑不足以斷絕毒癮之規範本
    旨，乃令檢察機關與行政院衛生署合作，由檢察官審酌個案
    情形，援引毒品危害防制條例第24條，改以緩起訴處分方式
    轉介毒品施用者前往醫療院所治療。惟是否給予被告為附命
    完成戒癮之緩起訴處分，事屬檢察官之職權，非法院所得審
    酌。
  (三)本件抗告人即被告於100年8 月15日凌晨2時25分許為警查獲
    後所採集之尿液檢體，經送正修科技大學超微量研究科技中
    心以酵素免疫分析法為初步檢驗，並以氣相層析質譜儀法為
    確認檢驗後，確呈安非他命類及鴉片類代謝物陽性反應，有
    桃園縣政府警察局尿液暨毒品檢體真實姓名與編號對照表、
    正修科技大學超微量研究科技中心尿液檢驗報告各1 份在卷
    可查。被告之尿液經初驗及複驗，除呈現可待因陽性反應外
    ，俱呈安非他命、甲基安非他命及嗎啡陽性反應，應可排除
    偽陽性反應無誤，足徵被告應於100年8月15日凌晨2時25 分
    許為警採尿時回溯26小時、96小時內某時，除施用第一級毒
    品海洛因之犯行外，亦有施用第二級毒品甲基安非他命之犯
    行，殆無疑問。此外，被告前於90年間因施用第一、二級毒
    品案件，經原審法院以90年度毒聲字第2083號裁定送觀察、
    勒戒，因認有繼續施用毒品之傾向，復經原審法院以90年度
    毒聲字第2331號裁定施以強制戒治，嗣因強制戒治成效經評
    定合格，經原審法院以90年度毒聲字第4282號裁定停止戒治
    ，所餘戒治期間付保護管束，惟嗣後另經原審法院以91年度
    毒聲字第345 號裁定撤銷停止戒治，再入戒治處所施以強制
    戒治，於91年11月16日戒治期滿執行完畢，並經臺灣桃園地
    方法院檢察署檢察官以91年度戒偵字第666 號不起訴處分確
    定等情，有本院告前案紀錄表1 份附卷足考，其於前開強制
    戒治執行完畢，5年後之100年8月15日凌晨2時25分許為警採
    尿時回溯26小時、96小時內某時，分別再犯施用第一、二級
    毒品之罪，依首揭法律規定，應送勒戒處所觀察、勒戒。而
    犯毒品危害防制條例第10條之施用第一、二級毒品罪，於犯
    罪未發覺前，自動向行政院衛生署指定之醫療機構請求治療
    ，在治療中經查獲之被告，應由檢察官為不起訴處分，但以
    一次為限，毒品危害防制條例第23條固有明文，惟應予不起
    訴處分之犯行，限於自動請求治療時之該次犯行，而不及於
    嗣後之犯行，若被告於戒癮治療中中再犯，則與上開規定不
    符。抗告人係於戒癮治療中，另有施用毒品犯行，依法應即
    予以觀察、勒戒。則本件檢察官經斟酌被告之個案情形，認
    以向法院聲請觀察、勒戒始能達成戒癮治療之目的，而不為
    被告替代療法之諭知，此核屬檢察官之職權，非本院所得加
    以審究，被告既確有施用第一、二級毒品犯行無訛，原審因
    而依檢察官之聲請，裁定將抗告人送勒戒處所觀察、勒戒，
    經核並無不合。另抗告人所提醫院診斷證明僅足證明其有接
    受美沙酮替代療法治療一情，至於被告是否已戒斷毒癮，仍
    應經由專業機關加以判斷，抗告人認已無觀察、勒戒之必要
    ，自屬片面之詞，所執上揭抗告理由，尚難認有理由，應予
    駁回。
據上論結，應依刑事訴訟法第412條，裁定如主文。
中    華    民    國   100    年    12    月    14    日
              刑事第二十三庭  審判長法  官  童有德
                                    法  官  陳祐治
                                    法  官  林孟宜
以上正本證明與原本無異。
不得再抗告。
                                    書記官  賴立旻
中    華    民    國   100    年    12    月    14    日